【裁判字號】    92,交上易,305
【裁判日期】    920603
【裁判案由】    過失傷害
【裁判全文】
臺灣高等法院臺南分院刑事判決            九十二年度交上易字第三五號   Ｇ
      上  訴  人  台灣台南地方法院檢察署檢察官
      被      告  甲  ○  ○
右上訴人因被告過失傷害案件，不服臺灣台南地方法院九十二年度交易字第一０號中
華民國九十二年三月六日第一審判決（起訴案號：臺灣台南地方法院檢察署九十一年
度偵字第一二四四九號），提起上訴，本院判決如左：
      主      文
上訴駁回。
      事      實
一、甲○○於民國九十一年六月十六日晚間，騎駛車號ＭＰＺ─４７１號重型機車並
    在機車前踏板處附載幼童，沿台南市○區○○路（起訴書誤載為東光路二段）由
    西往東方向行駛，於同日晚間八時三十分許，途經東平路與東光路二段之交岔路
    口處時，本應注意機器腳踏車在駕駛人後設有固定座位者，得附載一人，且機車
    行駛時，駕駛人應注意車前狀況，並隨時採取必要之安全措施，而依當時情形，
    客觀上又無不能注意之情事，其能注意竟因專於注意其違規附載在機車前座之四
    歲小孩，致疏於注意有腳踏車在前方行駛之車前狀況，未採取減速慢行以保持隨
    時可以煞停之安全措施，仍持速直行欲通過岔路口，適有乙○○○騎乘腳踏車同
    向行駛在前，乙○○○本亦應注意慢車在夜間行車，應燃亮燈光，而依當時情形
    ，客觀上亦無不能注意之情事，其能注意竟亦疏未注意，貿然騎駛其未燃亮燈光
    之腳踏車在同向前方行進，迨甲○○發現時已煞避不及，其機車車頭遂與乙○○
    ○之腳踏車後輪發生碰撞，造成乙○○○人車倒地，受有腰部挫傷併肌肉拉傷、
    左手肘擦傷、右膝扭傷、右手腕扭傷之傷害。車禍事故發生後，台南市警察局交
    通隊員警據報到場處理，在警員尚不知何人為肇事車輛之駕駛人前，甲○○主動
    表示其為駕駛人並自首犯行，接受裁判。
二、案經乙○○○訴由台南市警察局第一分局報請臺灣台南地方法院檢察署檢察官偵
    查起訴。
      理      由
一、訊據被告甲○○對於右開時、地騎車發生碰撞車禍，致告訴人乙○○○受傷之事
    實均坦承不諱，核與告訴人於警訊及檢察官偵訊時到庭指訴之情節相符，且有道
    路交通事故調查報告表、國立成功大學醫學院附設醫院診斷證明書各一紙、道路
    交通事故現場蒐證照片十幀在卷可資佐證。按機器腳踏車在駕駛人後設有固定座
    位者，得附載一人；汽車（含機器腳踏車）行駛時，駕駛人應注意車前狀況，並
    隨時採取必要之安全措施；慢車在夜間行車，應燃亮燈光，道路交通安全規則第
    八十八條第一項第二款、第九十四條第三項、第一百二十八條分別定有明文。查
    被告有經正常程序考領駕照，為有駕駛經驗之人，對於上開交通安全規則自知之
    甚稔，而被害人乙○○○騎乘腳踏車上路，對於上開規定亦應知悉，俱為其等應
    注意之事項，而肇事當時係夜間有照明、天候晴、雙線道、柏油路面、標線清晰
    、有快慢車道劃分、正常號誌岔路口、路面乾燥、無缺陷、無障礙物、視距良好
    、限速五十公里，有前開調查報告表存卷可考，足見依當時狀況被告及告訴人客
    觀上並無不能注意之情狀，是被告本應注意機車僅得在後座附載人，不得在機車
    前踏板處附載幼童，其能注意竟因專於注意其違規附載在機車前座之四歲小孩，
    致疏於注意前有腳踏車同向行駛之車前狀況，未採取減速慢行以保持隨時可以煞
    停之安全措施，仍持速直行欲通過岔路口，而告訴人乙○○○亦應注意能注意竟
    疏未注意，貿然將其未燃亮燈光之腳踏車行駛上路，致被告所騎之機車煞避不及
    而與之發生碰撞，告訴人乙○○○並因之人車倒地而受傷，被告及告訴人乙○○
    ○均有違前開規定之注意義務，其均顯有過失，本件車禍經送臺灣省台南區車輛
    行車事故鑑定委員會鑑定結果，亦認定被告「甲○○駕駛重機車，未注意車前狀
    況，為肇事原因」，有該委員會南鑑字第九一０九九五號鑑定意見書一份在卷可
    憑，雖該會就告訴人乙○○○部分未審究其夜間騎駛腳踏車未燃亮燈光之因素，
    而認定告訴人無肇事原因，容有未洽，惟其認定被告有肇事原因則與本院前開調
    查所得並無二致。而告訴人乙○○○雖因違反上開注意義務而與有過失，然本件
    車禍既係被告之過失併合發生，被告之過失罪責仍不能因此解免。又法律規定慢
    車在夜間行駛，應燃亮燈光，既係法定之義務，應該遵守，不能以慢車大多設反
    光裝置，甚少夜間燃燈光，資為免除義務之理由，又燃亮燈光，字義上就是發出
    燈光，不是反射燈光，不能以慢車設有反光的燈光，即是發出燈光。告訴人雖指
    稱被告當時騎機車附載其母，惟被告否認之，並無證據證明被告所騎機車後載其
    母，況機車本得於車後後附載一人，縱被告於機車後附載其母，與被告之過失也
    無關係。又被告之過失行為與告訴人所受上開傷害之間，顯有相當因果關係，亦
    無疑義。從而，本件事證已臻明確，被告犯行洵堪認定。
二、核被告甲○○所為，係犯刑法第二百八十四條第一項前段之過失傷害罪。又其肇
    事後未被有偵查權之公務員或機關發覺其為犯嫌前，留在事故現場向到場處理之
    警員自承犯行，進而接受裁判，此業據被告供明在卷可按，並有警訊筆錄及台南
    市警察局交通事故處理小組案件移辦單載明可考，被告行為合乎自首之要件，應
    依刑法第六十二條前段減輕其刑。
三、原審因認上訴人即被告觸犯上罪名，適用刑法第二百八十四條第一項前段、第六
    十二條前段、第四十一條第一項前段，罰金罰鍰提高標準條例第一條前段、第二
    條，並審酌上訴人即被告之品行、應負過失責任之程度及其為肇事原因、造成告
    訴人乙○○○傷害之結果、肇事後尚未與告訴人達成民事上之和解，及被告於犯
    後尚能坦認犯行頗有悔意等一切情狀，量處拘役三十日，並諭知易科罰金之折算
    標準，以資懲儆。其認事用法，核無不合，量刑亦屬允當，上訴人即檢察官上訴
    意旨，指摘原判決量刑過輕，非有理由，應予駁回。
據上論斷，應依刑事訴訟法第三百六十八條，判決如主文。
本案經檢察官劉欽銘到庭執行職務。
中    華    民    國      九十二      年      六      月      三        日
                                  臺灣高等法院臺南分院刑事第七庭
                                      審判長法官  蔡    崇    義
                                            法官  董    武    全
                                            法官  宋    明    中
右正本證明與原本無異。
不得上訴。
                                      法院書記官  李    育    儒
中    華    民    國      九十二      年      六      月      六        日
附錄法條：
刑法第二百八十四條：
因過失傷害人者，處六月以下有期徒刑、拘役或五百元以下罰金，致重傷者，處一年
以下有期徒刑、拘役或五百元以下罰金。
從事業務之人，因業務上之過失傷害人者，處一年以下有期徒刑、拘役或一千元以下
罰金，致重傷者，處三年以下有期徒刑、拘役或二千元以下罰金。


司法院資訊處製作；財團法人民間司法改革基金會備份。
